臺灣桃園地方法院民事裁定
                 111年度監宣字第541號
聲  請  人  林馨庭  
相  對  人  許媛婷  

關  係  人  林俊兆  
    
上列當事人間聲請監護宣告事件，本院裁定如下：
    主　  文
宣告許媛婷（女、民國00年0月00日出生）為受監護宣告之人。
選定林馨庭（女、民國00年0月00日出生）為受監護宣告人許媛
婷之監護人。
指定林俊兆（男、民國00年0月00日出生）為會同開具財產清冊
之人。
聲請程序費用由受監護宣告人許媛婷負擔。
    理    由
一、本件聲請意旨略以：聲請人為相對人之女；相對人因思覺失
    調症，已至因精神障礙或其他心智缺陷，致不能為意思表示
    或受意思表示，或不能辨識其意思表示之效果，為此依民法
    第14條第1 項、第1110條、家事事件法第164 條規定，聲請
    准對相對人為監護宣告。並選定聲請人為監護人、關係人林
    俊兆為會同開具財產清冊之人。若鈞院認相對人尚未達可宣
    告監護之程度，則請依民法第14條第3 項、第15條之1第1 
    項、家事事件法第177條之規定為輔助宣告。提出居善醫院
    診斷證明書、戶籍謄本、親屬系統表、同意書等為證。
二、「對於因精神障礙或其他心智缺陷，致不能為意思表示或受
    意思表示，或不能辨識其意思表示之效果者，法院得因本人
    、配偶、四親等內之親屬、最近一年有同居事實之其他親屬
    、檢察官、主管機關或社會福利機構之聲請，為監護之宣告
    。」，民法第14條第1 項定有明文。又「法院應於鑑定人前
    ，就應受監護宣告之人之精神或心智狀況，訊問鑑定人及應
    受監護宣告之人，始得為監護之宣告。但有事實足認無訊問
    之必要者，不在此限。」、「鑑定應有精神科專科醫師或具
    精神科經驗之醫師參與並出具書面報告。」，家事事件法第
    167 條第1 項、第2 項定有明文。再「法院為監護之宣告時
    ，應依職權就配偶、四親等內之親屬、最近一年有同居事實
    之其他親屬、主管機關、社會福利機構或其他適當之人選定
    一人或數人為監護人，並同時指定會同開具財產清冊之人。
    」、「監護宣告之裁定，應同時選定監護人及指定會同開具
    財產清冊之人，並附理由」、「法院為前項之選定及指定前
    ，應徵詢被選定人及被指定人之意見。」，亦分別為民法第
    1111條第1 項、家事事件法第168 條第1 項及第2 項所明定
    。
三、經查，聲請人為相對人之女，有戶籍謄本在卷可憑，依前揭
    規定，得為本件之聲請。次查法院應於鑑定人前，就應受監
    護宣告之人之精神或心智狀況，訊問鑑定人及應受監護宣告
    之人，始得為監護之宣告。但有事實足認無訊問之必要者，
    不在此限。鑑定應有精神科專科醫師或具精神科經驗之醫師
    參與並出具書面報告，家事事件法第167 條第1 項、第2 項
    分別定有明文。本院在鑑定人即周孫元診所醫師周孫元前訊
    問相對人，略以：「（生日何時？民國幾年？） 4月30日。
    （無法回答幾年）。（旁邊這位是誰？叫何名字？）我女兒
    ，（講自己名字）。（現在住○○○○○地○○○○○路000號。（誰
    和你住一起？）4月30日。（你現在是住哪一間醫院？）和
    新。（有無土地或是房子？）605號。（你財產由你女兒管
    理是否同意？）好。（有無其他子女？）有兩個。（另一個
    叫何名字？）林馨庭。（拿一百元買33元東西找多少？）71
    元。（拿一千元買東西買545元找多少？）找100多元。」等
    ，有本院111年11月1日訊問筆錄可稽。相對人經鑑定人即周
    孫元診所醫師周孫元就相對人鑑定結果，依相對人之個人史
    及相關史、生活狀況及現在身心狀態、理學檢查、精神狀態
    檢查等項鑑定，認：相對人意識清楚。注意力容易分散，尚
    可進行鑑定會談；外觀整潔；態度合作友善，略顯焦慮：話
    多，音量略小；表情平淡，缺少適切的變化；思考流程貧乏
    ，迴繞現象，會重複講同樣語句：「我都吃一點點」；新語
    現象；「空玄」不明其義；頻繁出現答非所問，前言不搭後
    語，缺乏邏輯連貫。記憶內容混亂；有怪異妄想：「體內有
    靈異附著，會叫它要節制，不要讓血壓上升」、被害妄想等
    等；可以回答簡單問題，例如自己名字，生日等等，但對於
    時間、空間定向感有嚴重缺損。目前仍有持續幻聽，會與之
    對話；計算能力差，也無法完成標準測驗。判斷力差，例如
    問相對人如何處理保險理賠金，相對人回答要去買金子，交
    給在正龍公司工作兩位姓許的兒子(現實中不存在)。短期記
    憶力及長期記憶皆差。視動協調能力稍差，無法正確完成畫
    圖測驗。雖能夠寫字，也可以寫自己名字。個人衛生等無法
    完全自理，需他人協助或督促。無 經濟活動能力。無社交
    活動能力。相對人符合思覺失調症及失智症之診斷(ICD-lO-
    CM編碼F20.0)之精神科診斷。因此心智缺陷，致其為意思表
    示、受意思表示及辨識意思表示效果之能力，均已達不能之
    程度等語，有周孫元診所111年11月7日函及所附精神鑑定報
    告書等在卷可稽。是相對人已達不能為意思表示、受意思表
    示或不能辨識其意思表示效果之程度，爰依法宣告相對人為
    受監護宣告之人。本院審酌聲請人為相對人之女為相對人至
    近親屬，表明願意擔任相對人之監護人，且相對人之女婿林
    俊兆表示同意，有同意書在卷可稽，因認由聲請人擔任相對
    人之監護人，應無不當，爰依前揭規定，選定聲請人為相對
    人之監護人。聲請人既經本院選定為相對人之監護人，自應
    依民法第1112條之規定，負責護養療治相對人身體及妥善為
    財產管理職務。
四、關於指定會同開具財產清冊之人部分，聲請人聲請指定林俊
    兆為會同開具財產清冊之人，本院審酌林俊兆為相對人之女
    婿，表明願意擔任會同開具財產清冊之人，有同意書在卷可
    佐，因認由林俊兆擔任會同開具財產清冊之人，亦無不當，
    爰依前揭規定，指定林俊兆為會同開具財產清冊之人。又依
    民法第1113條準用同法第1099條及第1099條之1規定，於監
    護開始時，監護人即聲請人，應會同林俊兆於2個月內開具
    財產清冊並陳報法院，監護人於財產清冊開具完成並陳報法
    院前，對於相對人之財產，僅得為管理上必要行為。
五、依家事事件法第164條第2項，裁定如主文。
中　　華　　民　　國　　111 　年　　11　　月　　14　　日
                  家事法庭      法  官　張淑芬
上列正本證明與原本無異。
如對本裁定抗告須於裁定送達後10日內向本院提出抗告狀，並繳
納抗告裁判費新台幣1,000 元。
中　　華　　民　　國　　111 　年　　11　　月　　14　　日
                                書記官　施盈宇